【裁判字號】    90,台上,5420
【裁判日期】    900831
【裁判案由】    違反毒品危害防制條例
【裁判全文】
最高法院刑事判決                                九十年度台上字第五四二○號
    上  訴  人  甲○○
右上訴人因違反毒品危害防制條例案件，不服台灣高等法院台南分院中華民國九十年
六月二十日第二審更審判決（九十年度重上更(三)字第三七號，起訴案號：台灣雲林地
方法院檢察署八十七年度偵字第五五一八號），提起上訴，本院判決如左：
    主  文
上訴駁回。
    理  由
本件原判決認定：上訴人甲○○曾於民國八十六年間，因違反麻醉藥品管理條例案件
，經台灣苗栗地方法院判處有期徒刑三月，如易科罰金，以三百元折算一日確定，於
八十七年二月二十四日易科罰金執行完畢；竟不知悔改，復意圖營利，基於販賣毒品
之概括犯意，以其行動電話0000000000號為聯絡工具，於八十七年九月一
日下午四時許，在嘉義縣大林鎮○○○路大林交流道附近，將重約十一公克安非他命
及十八公克海洛因，分別以新台幣（下同）二萬元及八萬元之代價，賣與陳聰寶，嗣
陳聰寶被警查獲，經警借提陳聰寶以上開行動電話與上訴人聯絡，表明欲向其購買海
洛因及安非他命，雙方約定交易時間及地點，上訴人依約於八十七年十一月九日下午
六時十分許，駕駛送貨之小貨車，前往雲林縣斗六市○○路麥當勞前，擬販賣海洛因
及安非他命予陳聰寶時，為警查獲而未遂，並在其所駕駛送貨車上扣得海洛因淨重三
三‧八二公克、安非他命重九○‧七三五二公克（取樣○‧一四六○公克，驗餘後淨
重九○‧五八九二公克）、行動電話一支及上訴人所有供犯罪所用之海洛因包裝袋二
個及安非他命包裝袋三個等情；係以上開事實，業據證人陳聰寶於警訊、偵查中、第
一審及原審（原審九十年四月二十四日訊問筆錄）供述甚詳；上訴人於警訊時亦供認
：「我於八十七年九月一日下午十五時左右，在高速公路大林交流道下販賣海洛因及
安非他命給陳聰寶；我販賣安非他命十一公克給陳聰寶，賣價為貳萬元，另我又賣陳
聰寶海洛因十八公克十二萬元，後因我缺錢使用，僅賣渠八萬元」等語（見警卷第七
頁）；又陳聰寶於八十七年十一月九日下午六時十分許，配合員警誘捕上訴人，以上
訴人之0000000000號行動電話，向上訴人聲稱欲購買海洛因及安非他命，
而約至雲林縣斗六市○○路麥當勞前，經警當場在上訴人所駕駛貨車上扣得海洛因淨
重三三‧八二公克、安非他命重九○‧七三五二公克（驗餘後淨重九○‧五八九二公
克）、海洛因包裝袋二個、安非他命包裝袋三個及行動電話一支等情，亦經證人陳聰
寶及當時到場查緝員警楊乾茂於第一審審理時結證屬實，並有扣案之海洛因淨重三三
‧八二公克、安非他命重九○‧七三五二公克（驗餘後淨重九○‧五八九二公克）、
海洛因包裝袋二個、安非他命包裝袋三個及行動電話一支等扣案佐證；且扣案之海洛
因，經送法務部調查局鑑定結果，確係海洛因，淨重共為三三‧八二公克，有該局八
十八年一月四日陸字第八七一八○四九○號鑑定通知書一份附於偵查卷可稽，扣案
之安非他命壹包，送請憲兵司令部刑事鑑識中心鑑驗結果，確含有甲基安非他命成分
，重九○‧七三五二公克（驗餘後淨重九○‧五八九二公克）有該中心八十七年十一
月二十五日綱得字第一五七一七號之鑑驗通知書一份附於偵查卷可稽，復以販賣第
一級毒品，最輕本刑為無期徒刑之重罪，販賣第二級毒品，最輕本刑亦為七年以上有
期徒刑之重罪，上訴人若非貪圖販賣毒品暴利，豈會甘冒被處重刑之危險，是其販入
海洛因及安非他命係為賺取差額牟利無疑，其有營利之意圖，至為明顯；為其所憑之
證據及認定之理由，並以上訴人否認本件犯罪所持諸項辯解係翻異警訊供述而推卸刑
責之詞，不足採取；因認上訴人所為，其第一次販賣予陳聰寶之犯行，係犯毒品危害
防制條例第四條第一項之販賣第一級毒品既遂罪、同條第二項之販賣第二級毒品既遂
罪；其第二次販賣予陳聰寶，尚未完成交易即被警查獲，係犯同條第五項、第一項之
販賣第一級毒品未遂罪、同條第五項、第二項之販賣第二級毒品未遂罪。上訴人第一
次同時販賣第一級毒品既遂及第二級毒品既遂，第二次同時販賣第一級毒品未遂及第
二級毒品未遂，均應依想像競合犯之規定，分別從一重以販賣第一級毒品既遂罪及販
賣第一級毒品未遂罪處斷，其先後販賣第一級毒品罪既遂及未遂犯行，時間緊接，犯
罪構成要件相同，顯係基於概括犯意反覆為之，應依連續犯規定，論以連續販賣第一
級毒品既遂一罪，因該罪法定本刑為死刑或無期徒刑，處無期徒刑者，得併科新台幣
一千萬元以下罰金，故除死刑及無期徒刑，不得加重外，其餘應加重其刑；上訴人曾
於八十六年間，因違反麻醉藥品管理條例案件，經台灣苗栗地方法院判處有期徒刑三
月，如易科罰金，以三百元折算一日確定，於八十七年二月二十四日易科罰金執行完
畢，有台灣雲林地方法院檢察署刑案資料查註紀錄表一份附於偵查卷及台灣高等法院
被告全國前案紀錄表一份附卷可考，其於五年以內再犯本件有期徒刑以上之罪，為累
犯，其所犯連續販賣第一級毒品罪，除死刑及無期徒刑，依法不得加重外，其餘應遞
加重其刑。因而撤銷第一審之不當判決，引用毒品危害防制條例第四條第一項、第二
項、第五項、第十八條第一項前段、第十九條第一項，刑法第十一條前段、第五十六
條、第五十五條、第四十七條、第三十七條第一項（原判決贅引第三項），審酌上訴
人犯罪之動機、目的、手段、對社會暨國民健康所生之危害程度、犯後態度等一切情
狀，仍量處無期徒刑，併宣告褫奪公權終身，扣案之第一級毒品海洛因淨重參拾參點
捌貳公克及第二級毒品安非他命驗餘後淨重玖拾點伍捌玖貳公克，依法宣告沒收銷燬
；另扣案之海洛因包裝袋貳個及安非他命包裝袋參個，均係上訴人所有供包裝販賣毒
品之用，均應宣告沒收，又上訴人販賣第一級毒品所得之八萬元及販賣第二級毒品所
得之二萬元，均應併予宣告沒收，犯罪所得十萬元因未扣案，如不能沒收，依同條項
規定，以其財產抵償之；經核於法尚無違誤。上訴人上訴意旨略稱：(一)承辦本案之員
警楊乾茂證稱製作警訊筆錄時並未錄音存證，違背刑事訴訟法第一百條之一規定，上
訴人之警訊自白不得作為不利於上訴人之證據，況上訴人之自白前後亦不一致，亦不
得以上訴人警訊之自白作為唯一證據。(二)證人陳聰寶於警訊之供述，與事實不符，不
得作為論處上訴人罪刑之證據。(三)陳聰寶於警訊時供稱其毒品係向綽號「阿」者購
買，尚無證據證明綽號「阿」者即為上訴人，足證陳聰寶並未向上訴人購買毒品，
原判決遽予論處上訴人罪刑，顯然違法。(四)證人陳聰寶於九十年四月二十四日及五日
十五日在原審訊問時，僅供稱約上訴人出來而已，並未言及如何向上訴人購買毒品，
原判決關於此部分之認定事實，有不依證據及理由不備之違法等語。惟查：上訴人於
警訊之自白如係出於自由意志而無不法取供情形，其自白又與事實相符，縱令司法警
察對其訊問時未全程連續錄音或錄影，程序雖稍有瑕疵，難謂其警訊自白之筆錄無證
據能力；本件上訴人對其警訊自白之筆錄，未曾抗辯係出於不正當之方法，其於偵查
中，對檢察官所問：「警訊所言實在否﹖」，答稱：「只有陳聰寶部分不實在，其他
都實在」（偵查卷第八頁反面），且原判決於理由欄亦詳其警訊之自白如何與事實
相符所憑之證據及論斷之理由，因而採作論處上訴人罪刑證據之一，洵無違誤；上訴
意旨(一)主張其警訊自白之筆錄，未經全程連續錄音，該筆錄無證據能力云云，難謂適
法之第三審上訴理由。上訴意旨(二)係徒就原審證據取捨之適法職權行使爭執，非依據
卷內資料具體指摘，亦非適法。陳聰寶於原審供稱：「被告（即上訴人）綽號『阿
』，我認識被告；之前經朋友介紹認識被告，知道他叫『阿』，陳盈誠向我說『阿
』就是甲○○」（原審卷第一○三頁、第一○四頁、第一一三頁、第一一四頁），
足證陳聰寶供稱綽號「阿」者即係上訴人無訛；又陳聰寶於原審供稱：「0000
000000號行動電話是被告的，我經阿明用電話聯絡後，才向被告買毒品，買一
次，安非他命二萬元，海洛因八萬元，八十七年九月初在大林交流道附近向被告買毒
品」，上引供述與卷內其他證據資料並無不符，原判決採作論處上訴人罪刑之證據，
自無違誤，上訴意旨(三)、(四)空言指摘原判決此部分違法，難謂適法之上訴理由。綜上
所述，上訴人之上訴非有理由，應予駁回。
據上論結，應依刑事訴訟法第三百九十六條第一項，判決如主文。
中      華      民      國     九十     年      八      月    三十一    日
                              最高法院刑事第一庭
                                  審判長法官  施  文  仁
                                        法官  張  淳  淙
                                        法官  林  永  茂
                                        法官  蕭  仰  歸
                                        法官  洪  佳  濱
      右正本證明與原本無異
                                              書  記  官
中      華      民      國     九十     年      九      月      七      日


司法院資訊處製作；財團法人民間司法改革基金會備份。
